臺灣高等法院刑事判決　　　　　　 96年度上更(二)字第395號
上　訴　人
即　被　告　丙○○
指定辯護人　溫思廣　律師
上　訴　人
即　被　告　乙○○
指定辯護人　李承志　律師
上列上訴人等因殺人未遂案件，不服臺灣基隆地方法院89年度訴
字第857號，中華民國91年8月26日第一審判決（起訴案號：臺灣
基隆地方法院檢察署89年度偵字第3167號），提起上訴，經判決
後，由最高法院第二次發回更審，本院判決如下：
    主  文
原判決撤銷。
丙○○、乙○○共同殺人未遂，各處有期徒刑伍年。西瓜刀壹支
沒收。
    事實及理由
一、構成犯罪要件之事實：
    丙○○於民國（下同）八十九年七月十九日凌晨一時許與周
    楊宇（綽號「阿仁」，起訴書僅記載綽號「阿仁」）共騎機
    車至基隆市○○路三○九號「檳榔世家」向前認識之女友何
    惠琴購買檳榔時，因丙○○認在場與何惠琴聊天之何惠琴友
    人甲○○瞪其一眼，竟心生不悅（起訴書記載為相互瞄瞪而
    起爭執），遂返回台北縣瑞芳鎮○○路吉慶公園城十四號住
    處樓下，頓起殺意，向同在該處喝酒之友人乙○○、綽號「
    阿仁」之周楊宇、綽號「太監」告以遭人瞪眼之事，隨即邀
    集乙○○、綽號「阿仁」之周楊宇、綽號「太監」男子及該
    不詳姓名之男子（均為十八、十九歲以上）等人；而丙○○
    、乙○○與綽號「阿仁」之周楊宇、綽號「太監」之男子及
    該不詳姓名之男子共五人，明知尋仇攜帶西瓜刀與長約六十
    公分之斧頭等尖銳兇器砍殺對方有致命之危險；詎丙○○竟
    攜帶其所有之西瓜刀一支，乙○○與綽號「阿仁」之周楊宇
    則攜帶不知為何人所有之西瓜刀二支（案發後均未扣案）；
    綽號「太監」男子與不詳姓名之男子二人中之其中一人則攜
    帶斧頭一把（案發後未扣案），竟基於共同殺人之犯意聯絡
    ，共騎三輛機車前往基隆市○○路圍堵攔阻甲○○（起訴書
    誤載為丙○○），迨於同（十九）日凌晨一時三十分許，丙○○等人在源遠路二六九號前發現甲○○騎機車載何惠琴往
    基隆暖暖方向行駛，即左右包夾甲○○機車攔阻前進，何惠
    琴下車後見丙○○來意不善，乃出言相勸，詎丙○○未加理
    會，即出言質問甲○○：「剛才你嗆（青）什麼」（台語）
    ，隨即持西瓜刀朝甲○○臉部（起訴書記載為左胸部）用力
    砍殺，斯時甲○○（有練跆拳道）見狀趕忙伸出左手阻擋，
    因此受有左手上臂切割傷八公分併三頭肌斷裂及肱骨骨折之
    傷害（臉部因而未受傷），隨後甲○○隨即揮右拳反擊丙○○，致丙○○受重擊倒地（西瓜刀仍持在其手上），在旁之
    乙○○則持西瓜刀（起訴書記載為其中一人則持不明刀械）
    揮砍甲○○臉部砍中甲○○鼻子及嘴唇，致甲○○因此受有
    顏面切割傷（鼻子）三公分之傷害，及上、下唇各一處刀傷
    （上唇刀傷約二公分）；綽號「阿仁」之周楊宇亦持西瓜刀
    揮砍甲○○但被甲○○閃掉；又綽號「太監」之男子與另一
    男子，該二人中之一人即持斧頭揮砍甲○○的正面，但亦被
    甲○○閃掉（第五人則未動手，未動手者非周楊宇）；何惠
    琴目睹甲○○遭圍殺後因畏懼，遂於中途即先行離開現場；
    嗣甲○○被砍殺後遂掙扎朝台北縣瑞芳鎮方向逃跑，丙○○
    、乙○○等人猶不罷手，自後持刀追殺，適見遠處有警車巡
    邏朝現場方向駛至，且甲○○之哥哥與朋友等人未見甲○○
    ，乃騎機車由前方回頭尋找，丙○○等人見狀始騎機車逃離
    ，甲○○因此悻免於死（甲○○因有練跆拳道閃避得宜及逃
    跑，乃未受嚴重之刀傷）；丙○○等人逃離現場後，遂由丙○○於途中將其所有之前開西瓜刀一支丟棄於不詳垃圾車內
    。
二、認定犯罪之積極證據：
  (一)被告丙○○於警詢及偵查中供稱與乙○○等共五人（我、乙○○、阿仁、太監、另一人不知姓名），持一把西瓜刀，分
    騎兩部機車前往，由我持西瓜刀砍殺，乙○○毆打他．．．
    記得被害人的手有被我砍殺．．．西瓜刀是我的．．．等語
    （見警卷第三、四頁，偵查卷第十九、二十頁）。
  (二)被告乙○○於警詢及偵查中供稱：「．．．與丙○○共同砍
    殺甲○○．．．另綽號阿仁、太監及一名不詳姓名者在旁．
    ．．由丙○○砍殺，我是毆打他，兇器是西瓜刀，為丙○○
    所有．．．我毆打他頭部及身體．．．」、「跟丙○○講的
    一樣，我們只帶一把水果刀，我空手打人．．．」等語（見
    警卷及偵查卷）。
  (三)兩位被告於原審及本院歷審均不否認與綽號阿仁之周楊宇、
    太監及另一不詳姓名之人，五人分騎二部機車到案發現場。
  (四)告訴人甲○○自警詢、偵查、原審、本院歷審一再指訴遭被
    告丙○○、乙○○、阿仁等五人持西瓜刀及斧頭砍殺．．．
    臉、鼻子、嘴唇、額頭及左手臂均遭砍傷．．．等情；並於
    偵審中一再指認確遭被告丙○○、乙○○持西瓜刀砍傷．．
    ．等語（詳警卷、偵查卷第二十頁，原審卷第五四、一八六
    、一八七、二二七、二五三、二七三、二五二、三七四頁，
    本院上訴卷第七八至八一頁、一六三頁）。
  (五)證人何惠琴於原審及本院上訴審一再證稱確看見被告丙○○
    拿西瓜刀砍殺被害人等語（原審卷第三四七、三四九、三五
    ○頁，上訴卷第二一三至二一七頁）。
  (六)證人余李崴證稱：當時有看到對方拿斧頭、西瓜刀，對方有
    五人，和證人甲○○吵架，吵一吵忽然就拿刀砍下去，證人
    甲○○被砍，就往回跑等情，證明被告二人上開殺人之犯行
    。
  (七)長庚紀念醫院基隆門診中心所出具之診斷證明書及該院九十
    年十二月十八日（90）長庚院基字第2963號函，證明證人甲○○所受刀傷，為顏面切割傷（鼻子）三公分、左手上臂切
    割傷八公分併三頭肌斷裂，鼻部傷勢足以造成永久顏面損傷
    ，另其左手臂刀傷深及神經及肌肉，可能造成左手永久性運
    動功能障礙等情。
三、被告辯解要旨：
  (一)被告丙○○與乙○○二人均矢口否認有前開共同殺人未遂犯
    行。
  (二)僅與綽號「阿仁」之周楊宇到案發現場，我們並沒有攜帶任
    何西瓜刀，西瓜刀是周楊宇所有，由周楊宇用放撞球桿的袋
    子拿到現場，我們都不知道周楊宇有帶西瓜刀。
  (三)只有周楊宇一人拿西瓜刀砍甲○○，乙○○辯解只有空手打
    甲○○兩拳，兩人均辯稱看見周楊宇拿刀砍甲○○，僅上前
    拉扯勸架，沒有參與砍傷甲○○。
  (四)周楊宇拿西瓜刀砍甲○○時曾互搶西瓜刀，致周楊宇虎口處
    有刀傷，案發後曾由我們陪同前往長庚醫院急診縫合傷口，
    證明僅周楊宇一人拿西瓜刀砍告訴人。
  (五)於警詢時承認拿西瓜刀砍告訴人，是因為周楊宇母親所誤導
    ，因周楊宇有前科要求我們替周楊宇擔罪，有關上情與甲○○於案發後和解時曾證實其事，並坦承誤認係遭我們持刀砍
    傷，其實僅周楊宇一人所為，有郭百祿律師在場可為證明。
四、爭點整理：
  (一)告訴人甲○○被害之事實經過如何，被告丙○○、乙○○是
    否有持西瓜刀砍殺甲○○。
  (二)被害人甲○○遭人持刀砍殺後，是否僅係周楊宇一人所為，
    周楊宇之母親有無因周楊宇已有前科，要求被告二人為周楊
    宇頂罪；又證人郭百祿之證言是否有證據能力，可否證明被
    告二人係為周楊宇頂罪才為不利己之自白。
  (三)被告二人係基於殺人故意抑或是普通傷害之故意而為上開犯
    行。
五、本院判斷：
甲、程序事項（證據能力之說明）：
  (一)關於上訴人即被告丙○○、乙○○於警詢、偵查中自白之任
    意性部分：
  1.被告之自白，非出於強暴、脅迫、利誘、詐欺、疲勞訊問、
    違法羈押或其他不正之方法，且與事實相符者，得為證據。
    刑事訴訟法第一百五十六條第一項定有明文。
  2.被告丙○○、乙○○雖辯稱當初係受周楊宇之母詐欺方為不
    實之自白，因為周楊宇之母親向渠等表示周楊宇有前科，若
    是渠等據實陳述，周楊宇一定會被關，而渠等無前科，不會
    有事云云。惟查，本案之警詢筆錄係採一問一答之方式並無
    強暴、脅迫、詐欺等不正詢問之情況，堪認已具任意性，且
    被告丙○○、乙○○於警詢、偵查中皆已供述綽號「阿仁」
    者有到場參與，並非係未供出周楊宇，又倘被告二人確係為
    周楊宇頂罪，被告二人實際上並未動手行兇，衡情日後之賠
    償及律師費用等均應由周楊宇一人負擔方為合理，惟被告二
    人於本院上訴審審理時均陳稱：賠償及律師費用當初說好要
    三人一起負擔云云（見本院上訴審九十二年五月二十日筆錄
    ），顯違常理，是被告二人上開辯解委無可採，渠等於警詢
    、偵查中所為之自白應具任意性且與事實相符，依法自有證
    據能力。
  (二)關於證人何惠琴、甲○○、余李崴於警詢、偵訊中所為證述
    之證據能力：
  1.按被告以外之人於審判外之言詞或書面陳述，除法律有規定
    者外，不得作為證據，刑事訴訟法第一百五十九條第一項固
    定有明文。惟被告以外之人於審判外之陳述，雖不符同法第
    一百五十九條之一至之四之規定，而經當事人於審判程序同
    意作為證據，法院審酌該言詞陳述或書面陳述作成時之情況
    ，認為適當者，亦得為證據。又當事人、代理人或辯護人於
    法院調查證據時，知有第一百五十九條第一項不得為證據之
    情形，而未於言詞辯論終結前聲明異議者，視為有前項之同
    意，同法第一百五十九條之五亦定有明文。立法意旨在於傳
    聞證據未經當事人之反對詰問予以核實，原則上先予排除。
    惟若當事人已放棄反對詰問權，於審判程序中表明同意該等
    傳聞證據可作為證據；或於言詞辯論終結前未聲明異議，基
    於尊重當事人對傳聞證據之處分權，及證據資料愈豐富，愈
    有助於真實發見之理念，且強化言詞辯論主義，使訴訟程序
    得以順暢進行，上開傳聞證據亦均具有證據能力。
  2.查證人何惠琴、甲○○、余李崴於警詢、偵訊中所為之證述
    ，固均屬被告以外之人在審判外之言詞陳述而屬傳聞證據，
    然渠等所為之上開警詢、偵訊筆錄內容，經法院於審理程序
    中予以提示並告以要旨，且各經檢察官、辯護人及被告表示
    意見，當事人已知上述證詞乃傳聞證據，且均表示對該等證
    據之調查沒有意見，而未於言詞辯論終結前對該等證據內容
    聲明異議，本院審酌前開證人之陳述，並無顯不可信之情況
    ，且渠等陳述作成時之情況，核無違法取證或其他瑕疵，認
    為以之作為本案之證據亦屬適當，依上開規定，上開證人前
    述審判外之陳述，得為證據。
  (三)卷附基隆長庚紀念醫院基隆分院門診中心診斷證明書、九十
    年十二月十八日（90）長庚院基字第2963號函、九十一年六
    月三日（91）長庚院基字第1321號函及病歷影本、九十三年
    四月十三日（93）長庚院基字第1086號函之證據能力：
  1.按被告以外之人於審判外之言詞或書面陳述，除法律有規定
    者外，不得作為證據；再按下列文書，亦得為證據：一除顯
    有不可信之情況外，公務員職務上製作之紀錄文書、證明文
    書。二除顯有不可信之情況外，從事業務之人於業務上或通
    常業務過程所須製作之紀錄文書、證明文書。三除前二款之
    情形外，其他於可信之特別情況下所製作之文書，亦得為證
    據。刑事訴訟法第一百五十九條第一項、第一百五十九條之
    四分別定有明文。
  2.經查，卷附長庚紀念醫院所出具甲○○之診斷證明書，乃被
    告以外之人，即從事診斷之上開醫院醫師於審判外所為之書
    面陳述，屬於傳聞證據。又該等診斷證明書，為民間醫院之
    醫師針對個案而製作之診斷書，雖與刑事訴訟法第一百五十
    九條之四第一款所示之公務員職務上製作之紀錄文書或證明
    文書不符，亦與刑事訴訟法第一百五十九條之四第二款所示
    之於通常業務過程不間斷、有規律而準確記載，大部分紀錄
    完成於業務終了前後，並未預見日後可能提供作為證據之紀
    錄文書或證明文書有間（該款之立法理由參照），然查，醫
    師依醫師法第十七條之規定，如無法令規定之理由，不得拒
    絕診斷書之交付，且若出具與事實不符之診斷書，依醫師法
    第二十八條之四第五款之規定，可處新臺幣十萬元以上五十
    萬元以下罰鍰，並得併處限制執業範圍、停業處分一個月以
    上一年以下或廢止其執業執照；情節重大者，並得廢止其醫
    師證書，可知醫師出具之診斷書若有錯誤、虛偽，醫師之執
    業執照、醫師證書均可能因而廢止，是其正確性甚高，且司
    法機關隨時可以調取醫師依醫師法第十二條規定而製作，並
    由醫師執業之醫療機構依醫療法第四十八條規定保存之病歷
    與之相互核對，設有錯誤，甚易發現並糾正，是以，診斷證
    明書應與公務員職務上製作之文書具有同等程度之可信性，
    屬於刑事訴訟法第一百五十九條之四第三款所稱之其他於可
    信之特別情況下所製作之文書。準此，卷附長庚紀念醫院所
    出具之診斷證明書，既係醫師依醫師法第十七條之規定出具
    之診斷書，而屬刑事訴訟法第一百五十九條之四第三款所稱
    之其他於可信之特別情況下所製作之文書，自應認得為證據
    ，而有證據能力。另病歷係從事醫療業務之醫師於通常業務
    過程不間斷、有規律而準確記載，大部分紀錄完成於業務終
    了前後，並未預見日後可能提供作為證據之紀錄文書或證明
    文書，依前述說明，亦具有證據能力。
乙、實體事項：
  (一)告訴人甲○○被害之事實經過如何，被告丙○○、乙○○是
    否有持西瓜刀砍殺甲○○：
  1.證人甲○○於偵查中指稱：「（問：當時情形？）當時我騎
    機車到源遠路三○九號載剛認識的女友何惠琴，剛騎走沒多
    久便在二六九號前被三台機車共五人攔下，其中丙○○手持
    西瓜刀被載，我之前並不認識他（丙○○），是事後聽何惠
    琴說是她前任男友，丙○○持西瓜刀砍我之前對我吼說「你
    青（讀音四聲）什麼（台語發音；意指嗆聲什麼）」，我說
    「沒有」，他（丙○○）就直接砍下來，我用左手臂去擋，
    結果被刀深入骨頭，我右手立刻反擊，對方就又衝出一個人
    拿另一把西瓜刀砍過來，朝我臉部砍二刀，斜砍到鼻梁及嘴
    巴，對方總共五人帶三支西瓜刀及一把斧頭，當時我們共有
    六、七台機車準備出遊，我被砍時我朋友張黃德、余李崴在
    我後面一台機車上看的最清楚。」、「（問：他們『指被告
    』何故打你？）因何惠琴在檳榔攤工作，要我在檳榔攤旁等
    她，丙○○跟他朋友也在檳榔攤，突然丙○○大聲說「看什
    麼」，然後就跑掉了，我問何惠琴他（丙○○）是不是罵我
    ，何惠琴說不是。」，「（問：當時對方帶幾把刀？）他們
    （指被告）是三台機車，二台互載，共五個人，丙○○最先
    衝過來拿西瓜刀砍我，朝我左胸部砍過來，我用左手臂去擋
    ，我有練過跆拳，立刻用右手反擊丙○○，丙○○倒地，他
    （丙○○）的同伴三人都衝過來，分別帶二把西瓜刀及一把
    斧頭，朝我衝過來，拿斧頭的那個（人）砍我額頭上方，另
    一個（人）拿西瓜刀砍到我鼻子及嘴巴，對方還有一人在機
    車上沒有過來，我被砍倒地後，我趕快爬起來跑掉，以免被
    砍死。」、「（問：丙○○、乙○○警訊時說他們只帶一把
    刀？）對方（指被告）是帶三把西瓜刀、一把斧頭，余李崴
    有目睹可作證。」、「（問：在庭之二人『指被告丙○○與
    乙○○』有無拿刀砍人？）（當庭指認）他們二人（指被告
    丙○○與乙○○）都有拿刀砍我，我確定丙○○有砍我，乙○○也有拿西瓜刀砍我。」等語綦詳（偵查卷第八頁至第九
    頁、第十七頁正面與背面、第十九頁背面）。
  2.甲○○嗣於原審審理時更明確指稱：「（問：事情如何發生
    ？）我是找何惠琴約她出去玩，等到凌晨一點半時，我朋友
    來了後，我們騎車準備離開，被告（丙○○）他們就騎車過
    來將我攔住，因之前在檳榔攤他們（丙○○）來買檳榔時有
    罵何惠琴一句話，我被他們（丙○○）攔下後他們（丙○○
    ）說你剛瞪什麼。我說沒有啊。丙○○就衝過來拿刀朝我臉
    部砍過來，我用左手臂去擋，所以左手有受傷，臉才沒有受
    傷（只有一個人沒有拿刀，其他四個人都有拿刀（包含斧頭
    在內），我用右手去還擊，丙○○倒下後，他朋友又過來砍
    我鼻子，有砍到嘴唇上方，我倒下爬起來跑到馬路對面，那
    天我哥哥、朋友和我一起去玩，我哥騎在前面，朋友看見我
    被砍，不敢過來；因哥哥騎在前面沒有看見我就調頭回來找
    我，剛好那時候我爬起來跑到馬路的那一邊，他們（丙○○
    ）看見我哥哥過來，才沒有再追過來，我哥哥立刻載我去看
    醫生，到醫院途中，被警車攔下，就向警察報案。」、「（
    問：八十九年七月十九日凌晨一時三十分許是何人持西瓜刀
    砍你？是何人打你？）當時全部是有四個人打我（亦即拿兇
    器揮砍之意），另外一個人在旁邊看，在旁邊看的那個人我
    不認識他；另外打我的四人有丙○○、乙○○二人，其他二
    人我不知道他們的名字為何，丙○○他當時衝過來先拿刀子
    砍我。剛開始的時候我在檳榔攤等候何惠琴下班，我在一點
    半的時候我用機車載她，要去暖暖找她的朋友，當時還沒有
    騎乘到一百公尺的時候就被丙○○攔下來，他（丙○○）當
    時是被一個我不認識的人用機車搭載，丙○○先把我攔下來
    ，其他的跟他（丙○○）一起來，二部機車三個人也一起停
    下來，丙○○機車當時是橫停在我的前方，另外二部機車也
    跟著丙○○是斜停在我的左手邊擋住我的去路，並將我攔住
    ，我當時也跑不掉了。後來丙○○就從機車衝下來罵我一句
    話說「你剛剛看什麼」（台語），我當時說沒有，他（丙○○）就拿大約四十公分長的西瓜刀砍過來，他（丙○○）當
    時要砍我胸前，朝我的臉的方向砍過來，我當時就用左手去
    擋有砍到我的左手，當時我用右手回擊過去，我的左手當時
    被他（丙○○）砍傷，我回擊的時候有打到丙○○的臉部，
    丙○○當時有晃一下後來有倒下去，他（丙○○）手上的西
    瓜刀還拿在他（丙○○）的手上，我本來還想回擊，我回頭
    的時候看到乙○○帶著另外二個我不認識的人，由乙○○用
    另外一把西瓜刀朝我鼻樑這裡砍過來，並且有砍到我的鼻子
    ；我不認識的那兩個人其中一個是拿大約有六十公分左右長
    的斧頭，當時那個人要用斧頭砍我的正面，但是被我閃掉了
    ，另外還有一個（人）在旁邊看的沒有動手打我。」、「（
    問：當時有多少人拿兇器？）當時有五個人在場，但是有四
    個人有拿兇器。」、「（你被砍的時候何惠琴有無在場看到
    ？她是何時離開現場的？）有，當時何惠琴她是在旁邊，她
    當時有勸丙○○不要這樣，丙○○當時不予理會，因為現場
    很多人，當時有丙○○的朋友將何惠琴拉開，後來我被砍的
    時候我就往後跑，我大約跑了四十公尺到對面的車道，我逃
    掉之後我就不知道何惠琴是否仍在現場，我最早被砍的時候
    何惠琴是有在場。」、「（問：為何你講的被砍內容與何惠
    琴所說的內容不符？）我不知道何惠琴是不是有包庇他們，
    何惠琴與被告他們之前都有認識，我跟何惠琴認識還不到一
    個禮拜，且何惠琴證稱說當時她有看到被告往我的背部砍下
    去，但是我的背部並沒有受傷。我要強調她為何一直說是「
    阿仁」，為何不講其他的人，而且她為何一直強調阿仁，因
    為阿仁是一個不知名的人，現在都找不到這個人。」、「（
    問：當時是何人先砍你的？）是丙○○先砍我的。」、「（
    問：丙○○砍你之後又是何人砍你？）是乙○○。」，「（
    問：乙○○砍你之後又是何人砍你的？）是他朋友，但我不
    知道是何人。我只記得那個人的臉，但是我不知道那個人的
    名字。之後又是一個我不認識的人砍我的。當天有四個人砍
    我。」、「（問：當天周楊宇是第幾個砍你的？）應該是後
    面那二個人當中的一個，我不知道周楊宇是何人，我可以確
    定的是第一個是丙○○，第二個是乙○○，其他的人我都不
    知道他們的名字。」、「（問：如果當時有那麼多人拿三把
    刀及一個斧頭，為何只有受這點傷？）因為我有跑的關係，
    且那條路很長，遠遠的地方有警車過來，他們（指被告丙○○等人）可能看到警察所以就沒有跟過來；且我哥哥當時還
    有回轉過來找我，如果當時沒有這樣的話，我可能會很慘，
    當時他們（指被告丙○○等人）是由上往下砍我的正面包括
    頭部及胸部。」、「（問：為何砍的臉部的傷都是很小？）
    因為我被砍臉部的時候有往後退，我是基於本能的往後退，
    不可能讓他們往我臉上砍，且我也是基於反射動作的用手去
    抵抗。」、「我只知道當時第一個砍我的人就是丙○○」、
    「（問：為何你講的過程與何惠琴所講的過程不一致？）我
    不知道為何她講的過程與我的不一致，我不知道阿仁是何人
    ，只有何惠琴知道阿仁是何人，我覺得何惠琴為何一直講說
    只有阿仁拿刀子，因為當時還有很多人拿刀子，我不知道阿
    仁是何人，我被砍傷之後人在醫院，後來在法院開庭的時候
    我剛開始有指認丙○○確實有拿刀砍我手臂，我當時也有回
    擊打中丙○○；丙○○當時有砍傷我的左手臂，我當時回擊
    他（丙○○），有打到丙○○的臉部。另外被告乙○○當時
    也有砍我，乙○○當時也有砍我的臉部，丙○○及乙○○二
    人都是拿西瓜刀砍我，另外二個人（其中）一個人是拿斧頭
    ，另一個人也是拿西瓜刀，還有另一個人沒有動手，他是站
    在那裡看而已。」，「（問：砍你的人有無看錯？被告二人
    有無砍你？當時砍你的人是拿什麼兇器？有無看錯？）砍我
    的人我沒有看錯，當時被告二人都有持西瓜刀砍我，砍我的
    人拿的兇器我沒有看錯，當時是三把西瓜刀、一把斧頭我確
    定。」等語綦詳（原審卷第五四頁、第一八○頁至第一八一
    頁、第一九二頁；第二二七頁、第二四八頁至第二四九頁；
    第二五三頁至第二五五頁；第二七一頁；第二七三頁至第二
    七四頁；第三九三頁至第三九四頁）。
  3.於本院上訴審調查時復指稱，我與何惠琴剛認識不到一個禮
    拜，八十九年七月十九日凌晨一時許，何惠琴當時受僱在基
    隆市○○路三○九號前開「檳榔世家」賣檳榔，因何惠琴要
    我至該檳榔攤陪她聊天，所以我與一些朋友在檳榔攤裡與何
    惠琴在聊天。迨於同（十九）日凌晨一時二十分許，被告丙○○以機車載男性友人至前揭檳榔攤向何惠琴買檳榔，並與
    何惠琴打情罵俏，嗣被告丙○○與其友人買完檳榔騎機車往
    瑞芳方向準備離去時，被告丙○○即大聲以用台說「看什麼
    」，當時我以為是被告丙○○與何惠琴在開玩笑，而未警覺
    是被告丙○○在罵我；迨至同（十九）日凌晨一時三十分許
    ，何惠琴要下班收攤並要求我以機車載她（何惠琴）出去逛
    ；隨後即由我以機車載何惠琴與我的其他十位朋友共七台機
    車前往暖暖地區欲載何惠琴友人唱歌遊玩；嗣由我十位朋友
    先騎另外六台機車離開檳榔攤，彼此相距約一百公尺遠，最
    後則由我以機車載何惠琴離開檳榔攤不到一百公尺至附近Ｏ
    Ｋ便利店時，我機車左後邊即被三台機車攔下，其中二台機
    車有載人，另一台機車則則單獨由一個人騎；其中被告丙○○當時自搭載之其中一台機車下車，手拿一把西瓜刀，以台
    語對我罵說「剛剛看什麼」，當時我則回答沒有；何惠琴因
    與被告丙○○認識，故欲前往阻止，但被丙○○推開，隨後
    被告丙○○即持西瓜刀自我正前方砍過來，當時我本能的以
    左手去擋，因而砍到我左上臂，斯時我隨即以右拳回擊而打
    中丙○○臉部；嗣被告丙○○之其他四位朋友則全部衝上前
    來，前面二人其中一人拿西瓜刀，另一人拿斧頭；後面二人
    其中一人亦拿西瓜刀，另一人則未拿工具；前面拿西瓜刀之
    男子則朝我鼻部揮砍一刀，當時我見狀往後退，嗣該持西瓜
    刀之男子則又接續揮砍二刀，各砍到我的上、下唇；拿斧頭
    之男子則以斧頭的背面凸尖處欲往我正面額頭揮砍，我見狀
    即迅速往後退而未被砍到，如被砍到則早已當場死亡。當時
    我則回頭直往瑞芳方向跑去，因我兄長朱哲毅當時有騎機車
    回頭欲來找我，且當時剛好有一部警察巡邏車在巡邏，被告
    丙○○等一群人見狀，才未繼續追上來。當時在場者有五人
    ，其中三人分別拿西瓜刀，另一人拿斧頭；被告丙○○與乙○○二人當時均有拿西瓜刀，而且是被告丙○○先持西瓜刀
    揮砍我，嗣經我以左手阻擋，隨後被告丙○○即被我右拳擊
    中臉部。被告乙○○即是前面二人中持西瓜刀之其中一人，
    以西瓜刀揮砍我三下，砍到我的鼻子與嘴唇；並當庭指認被
    告丙○○與乙○○二人於案發當時確均有持西瓜刀對我揮砍
    各等情明確（本院上訴審卷第七八頁至第八三頁；第一六三
    頁）。是由告訴人甲○○嗣於本院上訴審調查時之指訴內容
    亦與原審指訴之被害內容大致相同。
  4.至證人甲○○之顏面切割傷（鼻子），及上、下唇各一處刀
    傷係被告乙○○持西瓜刀所砍傷乙節，業據證人甲○○於偵
    查及本院上訴審審理時證述明確，而證人甲○○雖於原審審
    理時曾證稱：被告乙○○當時是砍中其的鼻子部分，嘴唇的
    二道疤痕是別人砍的，是由另外的二個人中的同一個人砍的
    云云，因證人甲○○於偵查中所述較接近案發之時，其記憶
    應較為深刻，且其於本院上訴審中之證述復與偵查中所述一
    致，故應以證人甲○○於偵查及本院上訴審時之供述為準。
    又證人余李崴於偵查中雖證稱，我騎最後一輛機車，是騎在
    證人甲○○後面距離約二、三百公尺處，突然有二輛機車從
    旁邊巷子出來攔住證人甲○○的機車，那時我距證人甲○○
    機車有一百公尺左右，其慢慢騎過去，看到對方拿一把斧頭
    、一把西瓜刀，對方有五人，和證人甲○○吵架，吵一吵忽
    然就拿刀砍下去，證人甲○○被砍，就往回跑等情（偵查卷
    第十八頁正面、背面），核與證人甲○○所指訴被告丙○○
    與乙○○等五人有拿斧頭、西瓜刀，朝證人甲○○砍下等情
    大致相符合，雖因證人余李崴另證稱，因當時太遠，相隔二
    、三百公尺之距離等語在卷（偵查卷第十八頁、第十九頁背
    面）。而告訴人甲○○原於警詢中雖未指證係被告二人持西
    瓜刀砍殺，僅指稱被分騎三輛機車之少年分持西瓜刀及斧頭
    砍殺，且於偵審中對於被告丙○○究係騎機車載人或持西瓜
    刀被載有不同之陳述，惟告訴人甲○○於偵審中業已明確指
    出本件犯案者共有五人，共騎乘三台機車，其中二台機車互
    載；而五人中除被告丙○○與乙○○二人均有各拿一支西瓜
    刀外，另外有一人亦拿一支西瓜刀，另一人則拿一把斧頭；
    最後一人則未拿工具等情堅指不移。
  5.證人何惠琴嗣後於原審調查時亦證稱：「（問：你當時有無
    看到甲○○反擊「阿仁」？）我記起來了，當時是阿仁先下
    車的，他手裡有拿一把刀子，本來「阿仁」是要衝過去打告
    訴人（甲○○），後來是丙○○將「阿仁」手上的刀子取下
    後就變成是丙○○去砍甲○○，我看到第一個拿刀子之人是
    綽號「阿仁」之人，但是第一個出手砍告訴人（甲○○）的
    是丙○○，當時丙○○是拿綽號「阿仁」之人的刀子砍向告
    訴人（甲○○）的，我絕不會認錯人。」、「（問：當時其
    他的人有無拿刀子？）我看到丙○○砍甲○○之後，因為當
    時一團混亂沒有看清楚，後來其他的人他們去圍攻甲○○的
    時候，我已經離開現場，所以我並沒有看到其他的人是否有
    拿刀子。」、「（問：有無看錯人？）沒有，我當時並沒有
    看錯人，「阿仁」及丙○○二人我可以分辨出來。」、「（
    問：第一個衝出來拿刀砍甲○○之人是何人？）是丙○○。
    」、「（問：為何以前說是「阿仁」？）因為以前我沒有想
    起來。」、「（問：為何現在會想起來？）因為我到庭之前
    ，我有一直在想我以前作證的時候有無講錯。今天在庭訊所
    言是對的。」、「（問：為何當時與警訊、偵訊及法院前次
    作證時均稱是綽號「阿仁」第一個拿刀砍甲○○，為何現在
    改稱是丙○○第一個砍甲○○？）因為「阿仁」與丙○○二
    人長的很相似，我是不會看錯。」、「（問：「阿仁」與丙○○二人會不會看錯？）不會。」、「（問：當天是何人拿
    刀砍甲○○，你有無看清楚？）有。」、「（問：當天到底
    是何人拿刀砍甲○○的？）我之前證言是說是「阿仁」，但
    是我剛剛想起來之後就是丙○○拿刀砍甲○○的沒錯，我不
    會再記錯，第一個砍甲○○之人就是丙○○沒錯。」、「（
    問：會不會認錯人？）不會，我可以看出「阿仁」及丙○○
    。」、「（問：第一刀砍甲○○之人是何人？）是丙○○。
    」各等語（原審卷第三四七頁至第三五二頁）；嗣於本院上
    訴審復指證案發當日係由被告丙○○、乙○○及周楊宇三人
    分持三支西瓜刀，被告丙○○與乙○○有砍告訴人甲○○等
    語明確（詳見本院上訴卷第二一三至二二一頁）；證人何惠
    琴前於警詢、偵查及原審九十年五月一日詢問時雖均證稱僅
    綽號「阿仁」之周楊宇一人持西瓜刀砍甲○○，其他人有無
    拿西瓜刀砍甲○○因為害怕先跑離現場我沒有看清楚等語。
    惟查：證人何惠琴嗣於本院上訴審調查時證稱，本案發生後
    ，警員有帶我回上揭檳榔攤，當時我曾以公用電話詢問被告
    丙○○刀砍告訴人甲○○，惟被告丙○○則對我表示，不要
    向警察供出他（丙○○）有拿刀，故我於警詢調查時，即不
    敢供出被告丙○○有拿刀該件事；因我於警詢時亦害怕被告
    丙○○會找我，故亦不敢供出被告丙○○有拿刀，而只供稱
    該「阿仁」之男子拿刀。嗣我於檢察官偵查時，因檢察官將
    我與被告丙○○和乙○○及告訴人甲○○等人全部傳喚在偵
    查庭一起偵訊，我當時心裡有點矛盾，故不敢供稱被告丙○○有拿刀，深怕我於離開偵查庭後，被告丙○○會找我，所
    以我於偵查中只供稱「阿仁」（周楊宇）有拿刀，因當時只
    有該「阿仁」之男子並未與我一起在偵查庭受偵訊；又我於
    原審基隆地方法院開庭調查時，之所以不敢供出被告丙○○
    ，是因為被告丙○○有對我要求不要供出丙○○他有持刀砍
    人；故於九十一年七月十六日原審基隆地方法院傳訊時，本
    想將實情供出，但又怕被丙○○找上門；我於九十一年七月
    十六日在原審證稱丙○○有從後面順手拿取周楊宇手上的西
    瓜刀是不對的，事實上被告丙○○與綽號「阿仁」之周楊宇
    都有拿西瓜刀；當時我不敢供出實情，主要是怕被丙○○找
    上門；案發當日係由被告丙○○與乙○○及周楊宇（綽號「
    阿仁」）三人分持三支西瓜刀，被告丙○○與乙○○有砍告
    訴人甲○○沒錯各等語明確在卷（本院上訴審卷第二一三頁
    至二二一頁）。
  6.至於被告丙○○如有向證人何惠琴告知不要供出我有帶西瓜
    刀，何以被告丙○○自己於警詢、偵查中卻又坦承持刀砍證
    人甲○○乙節，經核證人何惠琴之警詢筆錄係於案發當日八
    十九年七月十九日下午十九時五十五分所製作，而被告丙○○之警詢筆錄則係案發後三天即八十九年七月二十二日下午
    二十二時十五分所製作，有上開警詢筆錄在卷可稽，可知二
    人並非在同一天接受警方之詢問，是被告丙○○於案發當日
    應係基於隱匿自身犯行之故而要求證人何惠琴不要將其供出
    ，而證人何惠琴因與被告丙○○有男女朋友關係，基於情誼
    一時未供出被告丙○○有持西瓜刀砍人，僅稱係阿仁一人拿
    西瓜刀所為，應在情理之列，又本案肇因於證人何惠琴前後
    任男友之爭風吃醋，引發殺機，警方自告訴人甲○○及證人
    何惠琴之警詢陳述業已掌握被告丙○○年籍及涉案之具體事
    證，因而被告丙○○於案發後三日接受警方詢問及嗣後於偵
    查中坦承犯行，核與他案中其他涉案嫌犯於案發之際否認犯
    行，嗣後因警方已掌握其不利事證又坦承犯行之情形無異，
    並無悖情理。又檢察官於八十九年十一月二十一日僅傳喚證
    人甲○○、何惠琴，證人何惠琴即供稱「阿仁」拿西瓜刀砍
    甲○○，丙○○一夥人全部拳打腳踢甲○○等語，其後檢察
    官雖定於同年十一月三十日同時傳喚被告丙○○、乙○○，
    及證人甲○○、何惠琴，惟證人何惠琴並未到庭，有偵訊筆
    錄可憑，與證人何惠琴於本院上訴審中供稱偵查中係因與丙○○等一起偵訊，而不敢吐實等情，雖不相符，然被告丙○○於案發後確有要求證人何惠琴不要將其供出，且證人何惠
    琴與被告熟識亦害怕會遭丙○○報復乙節，業如前述，且證
    人何惠琴係於九十三年四月二十日至本院上訴審到庭作證，
    距其於八十九年十一月間偵查中作證已相隔多時，與何人共
    同出庭之細節難免記憶錯誤。至於證人何惠琴於本院上訴審
    雖證稱案發前沒有看乙○○，且於原審亦證稱其他人圍攻甲○○的時候，已經離開現場，所以並沒有看見其他人是否拿
    刀子，為何在本院上訴審又當庭指證被告乙○○與丙○○有
    砍甲○○沒有錯，最高法院發回意旨指摘證人何惠琴如何看
    見被告乙○○持刀砍甲○○，質疑證人何惠琴證言之憑信性
    一節，查證人何惠琴於同日訊問時亦證稱：「沒有錯，除了
    丙○○、周楊宇拿刀砍甲○○外，楊、周及他們七、八人就
    拳打腳踢甲○○」等語，而被告乙○○於偵查中均不否認當
    天有與丙○○、周楊宇等人分騎機車到案發現場，且於甲○○遭同夥持西瓜刀砍殺時，雖僅供承上前對甲○○拳打腳踢
    並未持西瓜刀砍告訴人云云，惟據被害人甲○○所指訴之被
    害過程，係先由被告丙○○持西瓜刀砍殺，其及時閃避揮拳
    被砍中手臂，丙○○臉部被打一拳倒地，繼由乙○○與另一
    同夥揮西瓜刀砍向其臉部，又另一位同夥持斧頭砍向其頭部
    ，因曾練過自衛防身術，及時後退並閃避得宜，被砍中鼻部
    及嘴上下唇部等情，嗣於審判中已明確指認係被告乙○○持
    刀砍其鼻部及上下唇之人，經核卷附之診斷證明書及原審勘
    驗被害人甲○○確實顏面鼻部上下唇、左手上臂有多處之切
    割傷（詳偵查卷第十八頁、原審卷第一八七、一九二頁），
    顯係瞬間自各角度方向持刀砍殺後，被害人甲○○依其親身
    經歷之事實，當無誣指被告乙○○涉案之理，況被告二人嗣
    於原審審判中，急於與被害人成立民事和解，有和解書可稽
    ，被告二人若未持刀砍殺被害人，又何以須急於與被害人成
    立和解，並與周楊宇三人共同分攤律師費用，已如前述，縱
    然證人何惠琴於甲○○被砍殺攻擊時，為自身安全有先離開
    現場，先前未能明確指證被告乙○○之涉案情節，惟證人何
    惠琴於本院上訴審審理時之證述，核與證人甲○○之證述大
    致相符，自難僅以證人何惠琴有關與何人於偵查中共同出庭
    之細節陳述或另有何人持刀砍被害人與甲○○之指訴未盡一
    致，即全盤否定證人甲○○與何惠琴證言之真實性。按告訴
    人、證人之陳述有部分前後不符，或相互間有所歧異時，究
    竟何者為可採，法院仍得本其自由心證予以斟酌，非謂一有
    不符或矛盾，即應認其全部均為不可採信；尤其關於行為動
    機、手段及結果等之細節方面，告訴人之指陳，難免故予誇
    大，證人之證言，有時亦有予渲染之可能；然其基本事實之
    陳述，若果與真實性無礙時，則仍非不得予以採信（最高法
    院七十四年台上字第一五九九號判例意旨可資參照）。查證
    人甲○○、何惠琴對於本案案發經過之供述雖非完全一致，
    證人何惠琴案發當日或因顧慮自身安全，見情況危險而有逃
    離現場之舉，或因懼怕被告報復，先則不敢指證被告二人涉
    案，於本院上訴審始指證目擊被告二人均有持西瓜刀砍殺甲○○，惟關於案發當日有目擊被告多人將機車攔截包抄被害
    人機車，且於丙○○持西瓜刀砍殺甲○○之際，乙○○亦先
    以徒手攻擊上前拳打腳踢，且被害人甲○○確遭受人持銳利
    之兇器從多方位之攻擊造成之切割傷如驗傷診斷書可稽，互
    核相符，足證被害人甲○○及證人何惠琴所證述，關於當日
    被告丙○○等五人分乘三輛機車攔下證人甲○○、何惠琴，
    被告丙○○、乙○○及同案共犯周楊宇三人持西瓜刀，另一
    名共犯持斧頭砍殺證人甲○○等基本事實之陳述應可採信。
    被告丙○○、乙○○所辯以證人甲○○、何惠琴之證述有些
    微瑕疵，執以否認犯罪，殊屬無據。
  7.綜合告訴人甲○○及證人何惠琴之前開證述可知，案發當時
    在場者共有五人，而且是共騎三台機車至案發現場，其中四
    人持有兇器，即被告丙○○與乙○○及綽號「阿仁」之周楊
    宇三人均有持西瓜刀，另一男子則持斧頭，分別接續揮砍告
    訴人甲○○，其餘一人則未持有兇器，惟有在場參與本件殺
    人未遂犯行堪以認定。
  (二)被害人甲○○遭人持刀砍殺後，是否僅係周楊宇一人所為，
    周楊宇之母親有無因周楊宇已有前科，要求被告二人為周楊
    宇頂罪；又證人郭百祿之證言是否有證據能力，可否證明被
    告二人係為周楊宇頂罪才為不利己之自白：
  1.被告丙○○與乙○○雖辯稱，本件係周楊宇持刀下手砍殺告
    訴人甲○○，渠等二人並未下手砍殺告訴人甲○○，當初是
    因為周楊宇的母親告訴渠等，因為阿仁（即周楊宇）有前科
    希望渠等幫他（周楊宇）脫罪，所以渠等才於警詢時作不實
    的陳述云云。惟查，周楊宇並無犯罪前科，有基隆市警察局
    第三分局刑事案件報告書可稽（原審卷第三六八頁），而被
    告丙○○與乙○○二人於警詢時皆已供稱「阿仁」（即周楊
    宇）有到場參與，並非係未供出周楊宇；是被告丙○○與乙○○二人均於警詢時及偵查後供承被告丙○○有持刀砍告訴
    人，核與證人甲○○指訴係遭多人持刀砍殺之被害情節不符
    ，被告二人所辯僅周楊宇一人砍被害人，因周楊宇有前科而
    出面頂罪等情，顯不足取。
  2.至於證人郭百祿於本院上訴審雖證稱：當時我受被告丙○○
    之父楊文忠委任時，有跟被告丙○○談過，被告丙○○供稱
    當時是受周楊宇母親欺騙，才出面去承認說刀子是他的，過
    了沒幾天，被告丙○○找周楊宇到我事務所，周楊宇當時跟
    我說，刀子是他的，甲○○是他砍的云云。惟查，有關被告
    丙○○向郭百祿律師所稱受周楊宇母親欺騙才出面頂罪，又
    周楊宇向郭百祿律師承認係其一人持刀砍甲○○等情，均屬
    審判外之陳述，顯無證據能力，且證人郭百祿律師於本院上
    訴審時亦證稱：當時其辯護之重點就是找證據證明當時被告
    丙○○於警詢、偵查之自白並不實在，因為證人何惠琴於警
    詢、偵查中都指稱看到西瓜刀只有一把，拿西瓜刀的人就是
    「阿仁」，且被告丙○○亦陳稱「阿仁」有持「花嘉宏」的
    健保卡去基隆長庚分院就診，所以其於原審時請求法官傳訊
    證人何惠琴到庭來作證、請求調閱長庚醫院之診斷證明、及
    請求傳訊花嘉宏出庭作證云云；而於本院審理時所證稱：告
    訴人有講我知道砍人的不是你（丙○○）云云，惟倘證人郭
    百祿所述周楊宇已向其坦承有持刀行兇等情為真，何以不直
    接請求原審傳訊周楊宇以證明持刀行兇者係周楊宇而非被告
    丙○○，反而大費周章請求原審調查其他證據，又證人郭百
    祿律師上開所述亦為周楊宇所否認（見本院上訴審卷第九六
    頁），所述告訴人甲○○於審判外陳述並非被告丙○○持刀
    砍人，亦屬審判外之陳述，與告訴人歷次審判中之證言不符
    ，此外，復無其他積極證據可資佐證，是證人郭百祿律師之
    證述亦難採為有利於被告丙○○之依據。
  (三)被告二人係基於殺人故意抑或是普通傷害之故意而為上開犯
    行：
    查證人甲○○所受刀傷，為「１、顏面切割傷（鼻子）三公
    分、２、左手上臂切割傷八公分併三頭肌斷裂」等情，此有
    長庚紀念醫院基隆門診中心所出具之診斷證明書在卷足憑（
    警卷第十八頁）；又證人甲○○於八十九年七月十九日至長
    庚紀念醫院基隆分院求診時，主訴被他人砍傷，包括鼻子、
    上下唇及肘部；到院時已經過他院傷口包紮及靜脈注射，情
    況穩定，生命現象良好，惟鼻部傷勢足以造成永久顏面損傷
    ，另其左手臂刀傷深及神經及肌肉，可能造成左手永久性運
    動功能障礙，但均不足以危害生命，其傷勢需六個月至一年
    之復健治療，有該分院九十年十二月十八日（90）長庚院基
    字第2963號函附卷可參（原審卷第一九三頁），就告訴人上
    下唇有幾處刀傷部分，原審並函請長庚紀念醫院基隆分院查
    明，經該分院函復：「告訴人於八十九年七月十九日凌晨二
    點十八分，因刀傷至本院急診治療，其先前已至他院做傷口
    初步處理，到院時傷口包括：左手肘刀傷，併三頭肌斷裂及
    肱骨骨折，另鼻部刀傷及上下唇各一處刀傷」等情，有長庚
    紀念醫院基隆分院九十一年六月三日（91）長庚院基字第13
    21號函及病歷影本附卷可稽（原審卷第三○三頁至第三三一
    頁），是以證人所受之刀傷，應以長庚紀念醫院基隆分院前
    揭九十一年六月三日（91）長庚院基字第1321號函為正確。
    因之證人甲○○共受有上開四處刀傷，其中鼻部一刀、上唇
    一刀、下唇一刀，皆在證人甲○○臉部要害部位；再者，證
    人甲○○係遭被告丙○○與乙○○等人分持西瓜刀朝臉部用
    力砍殺，告訴人甲○○伸出左手阻擋，因而受有左手上臂切
    割傷八公分併三頭肌斷裂及肱骨骨折之傷害，被告丙○○與
    乙○○等人下手之重可知，益見被告丙○○與乙○○等人用
    力之猛，且係對告訴人甲○○之臉部要害砍殺多刀，況查被
    告丙○○與乙○○等人係分持西瓜刀三支、斧頭一把砍中告
    訴人甲○○之身體臉部要害共四刀；按西瓜刀三支、斧頭一
    把均屬銳利之刀械，該等刀械能殺人在客觀上則為被告丙○○與乙○○等人所能預見，況且證人甲○○受刀傷部位又係
    在臉鼻部等人之要害重要部位，被告丙○○與乙○○等人下
    手之重，致證人甲○○雖多方閃避，仍受有如事實欄第一段
    所述之刀傷，可見被告丙○○與乙○○等人顯然有殺人之犯
    意至明。
  (四)綜上調查，本件應係被告丙○○與乙○○和綽號「阿仁」之
    周楊宇和綽號「太監」之男子及不詳姓名之男子共五人，分
    別攜帶西瓜刀三支與斧頭一把，共騎乘三台機車至前開基隆
    市○○路三○九號「檳榔世家」欲找證人甲○○尋釁理論，
    嗣於基隆市○○路二六九號前發現證人甲○○騎機車附載證
    人何惠琴時，遂以機車圍堵攔阻證人甲○○所騎之機車，隨
    後再由被告丙○○與乙○○和綽號「阿仁」之周楊宇分持西
    瓜刀揮砍證人甲○○，另由綽號「太監」之男子及不詳姓名
    之二名男子人中之其中一人子持斧頭亦揮砍證人甲○○各等
    情至明。可見，被告丙○○與乙○○二人所辯，渠等並未持
    刀殺證人甲○○，係綽號「阿仁」之周楊宇母親要渠等幫周
    楊宇頂罪云云，無非係事後卸責之詞，顯不足取。本件事證
    明確，被告丙○○與乙○○二人殺人未遂犯行應堪認定。
六、論罪科刑之法律：
  (一)核被告丙○○與乙○○二人所為，係均犯刑法第二百七十一
    條第二項、第一項之殺人未遂罪，渠等已著手於犯罪行為之
    實施而不遂，為未遂犯，雖被告二人行為後第二十六條之規
    定業經修正，然刑法關於普通未遂之修正，僅改其條項次序
    ，就構成要件、法律效果並未修改，故應適用修正前刑法第
    二十六條前段之規定減輕其刑。
  (二)被告丙○○、乙○○二人與綽號「阿仁」之周楊宇、綽號「
    太監」之男子及另一不詳姓名之男子間（均已滿十八、十九
    歲），互有犯意之聯絡與行為之分擔，均為共同正犯。雖刑
    法第二十八條關於共犯之規定，由原條文：「二人以上共同
    實施犯罪之行為者，皆為正犯」，修正為：「二人以上共同
    實行犯罪之行為者，皆為正犯」，揆諸本條之修正理由係為
    釐清陰謀共同正犯、預備共同正犯、共謀共同正犯是否合乎
    本條規定之正犯要件，而本案被告丙○○、乙○○就犯罪事
    實之犯行，既均屬實行犯罪行為之正犯，則適用舊法第二十
    八條規定論擬，對被告二人並無不利，併予敘明。
七、撤銷原判決之理由：
  (一)本件綽號「阿仁」之周楊宇確有與被告丙○○與乙○○二人
    分持西瓜刀共同參與實施揮砍證人甲○○，犯有本件共同殺
    人未遂罪犯行，業如前述；原判決事實欄第一段則未明確敘
    明綽號「阿仁」之周楊宇有持西瓜刀揮砍告訴人甲○○，僅
    泛稱「另一人復持西瓜刀揮砍甲○○臉部」云云，其事實之
    認定未臻明確。
  (二)又本件被告丙○○與乙○○二人和綽號「阿仁」之周楊宇、
    綽號「太監」男子及該不詳姓名之男子共五人係共騎三台機
    車，其中二台機車互載，另一台機車則單獨騎駛等情，業據
    證人甲○○於偵查、原審及本院上訴審調查時指明在卷，原
    判決事實欄第一段則記載被告丙○○、乙○○和綽號「阿仁
    」之周楊宇、綽號「太監」男子及該不詳姓名之男子共五人
    共騎二輛機車一節，事實之認定亦有未洽。
  (三)證人甲○○顏面切割傷（鼻子）三公分之傷害，及上、下唇
    各一處刀傷（上唇刀傷約二公分）係遭被告乙○○持刀所砍
    傷乙節，業據證人甲○○於偵查及本院上訴審審理中指述明
    確，原審認定被告乙○○僅砍傷證人甲○○之鼻子，證人甲○○上、下唇各一處刀傷係另一人所砍傷，亦有未洽。
  (四)又原判決於事實欄第一段之末記載「周楊宇於砍殺甲○○時
    其右手虎口遭刀砍傷，後由丙○○、乙○○陪同，於當日凌
    晨二時許至長庚醫院基隆分院，持花嘉宏之健保卡冒花嘉宏
    之名義就診，丙○○並在急診病歷並偽簽「花嘉宏」之名字
    ，周楊宇急診後未繳費即自行離去（丙○○另涉偽造文書部
    分由臺灣基隆地方法院檢察署檢察官偵辦）」等情，有關丙○○是否另涉偽造文書罪嫌部份，因與本件共同殺人未遂罪
    犯行部分，彼此間並無裁判上一罪之關係，亦與本案被告等
    人量刑無關，且未據起訴，自不宜於本案事實中併予認定記
    載，該部分之記載敘述顯係贅文。
  (五)被告二人行為後，刑法第二十六條、第二十八條之規定業經
    修正，已如前述，原審未及比較適用，亦有未合。
  (六)被告二人上訴否認犯行而指摘原判決不當，雖無理由，惟原
    判決既有上開可議而無可維持，自應由本院將原判決予以撤
    銷改判。
八、量刑審酌之理由：
  (一)審酌被告丙○○與乙○○二人之品行，被告丙○○僅因不滿
    證人甲○○於前開「檳榔世家」瞪其一眼，竟心生不悅，夥
    同被告乙○○、綽號「阿仁」之周楊宇、綽號「太監」之男
    子及另一不詳姓名之男子共五人，攜帶西瓜刀三支與斧頭一
    把等銳利刀械等前往砍殺證人甲○○等之犯罪之動機、目的
    與犯罪手段；證人甲○○所受傷害程度及被告丙○○與乙○○等人攜帶前開刀械糾眾圍殺揮砍證人甲○○，所為嚴重破
    壞社會治安；被告丙○○與乙○○二人於原審調查時雖與證
    人甲○○曾達成調解賠償告訴人新台幣三十二萬元（有榮譽
    調解人受交付調解事件和解議妥要點一紙在卷足憑，原審卷
    第二十五頁），惟僅賠償證人甲○○七萬五千元，其餘拒不
    履行賠償（原審卷第三四頁至第三五頁；第三九六頁）及犯
    罪後之態度等一切情狀，各量處如主文第二項所示之刑，以
    示懲儆。
  (二)被告丙○○持以作案之西瓜刀一支，為被告丙○○所有供本
    件犯罪所用之物，業據其於警詢時供承在卷（警卷第三頁）
    ，該西瓜刀一支雖未扣案，惟並無證據證明已經滅失而不存
    在，爰依刑法第三十八條第一項第二款之規定宣告沒收。另
    作案之其餘西瓜刀二支與斧頭一把，並未扣案，且無證據證
    明係被告丙○○與乙○○或綽號「阿仁」之周楊宇或綽號「
    太監」之男子及另一不詳姓名之男子等人所有，故依法不予
    宣告沒收，併予敘明。
九、適用法條：
  (一)程序法方面：刑事訴訟法第三百六十九條第一項前段、第三
    百六十四條、第二百九十九條第一項前段。
  (二)實體法方面：刑法第二條第一項、修正前第二十八條、第二
    百七十一條第二項、第一項、修正前刑法第二十六條前段、
    第三十八條第一項第二款，判決如主文。
本案經檢察官黃全祿到庭執行職務。
中　　華　　民　　國　　96　　年　　8 　　月　　24　　日
　　　　　　　　　刑事第五庭審判長法　官  吳　敦
  　　　　　　　　　　　　　　　　法  官  陳祐治
        　　　　　　　　　　　　　法  官  吳啟民
以上正本證明與原本無異。
如不服本判決，應於收受送達後十日內向本院提出上訴書狀，其
未敘述上訴之理由者並得於提起上訴後十日內向本院補提理由書
（均須按他造當事人之人數附繕本）。
                                  書記官  江采廷
中　　華　　民　　國　　96　　年　　8 　　月　　27　　日
附錄：本案論罪科刑法條全文
刑法第二百七十一條
殺人者，處死刑、無期徒刑或十年以上有期徒刑。
前項之未遂犯罰之。
預備犯第一項之罪者，處二年以下有期徒刑。
